臺灣臺北地方法院民事判決　　　　　　　　　　　　九十二年度訴字第五六六一號
　　原　　　告　甲○○
　　被　　　告　乙○○
當事人間請求損害賠償事件，經本院刑事庭移送前來，本院於民國九十三年六月十七
日辯論終結，判決如下：
    主    文
被告應給付原告新台幣貳拾柒萬壹仟玖佰柒拾陸元，及自民國九十二年七月三十一日
日起至清償日止按年息百分之五計算之利息。
原告其餘之訴駁回。
訴訟費用由被告負擔十分之三，餘由原告負擔。
本判決第一項得假執行。
原告其餘假執行之聲請駁回。
    事實及理由
一、原告起訴主張：被告於民國九十年八月二十八日凌晨二時三十分許，駕駛訴外人
    林英信所有之車號ＡＩ—二四○八號自小客車搭載訴外人葉秀梅，沿台北市○○
    路南往北行駛，於行經景興路、景華街交岔路口時，本應注意汽車行駛時，駕駛
    人應注意車前狀況，並隨時採取必要之安全措施，而當時天候晴朗、夜間有照明
    、路面乾燥、無缺陷、視距良好，並無不能注意之情事，被告竟為逃避警方追緝
    ，疏未注意前揭規定而駕車自後追撞前方與其同向行駛、由原告所騎乘之車號Ｆ
    ＷＥ—六四三號重型機車，致原告人車倒地，受有左側脛腓股骨骨幹粉碎性骨折
    、下嘴唇裂傷、面部、右前臂及腹部多處擦傷等傷害，並因而致原告受有醫療費
    用新台幣（下同）八萬五千三百七十一元、拐扙費用五百五十元、工作損失九十
    萬元、精神慰撫金二十萬元、機車毀損二萬六千三百七十元，共計一百二十一萬
    二千二百九十一元之損害，爰依民法第一百八十四條第一項前段、第一百九十三
    條第一項、第一百九十五條第一項前段之規定，提起本件訴訟等語。並聲明：（
    一）被告應給付原告一百二十一萬二千二百九十一元，及自起訴狀繕本送達之翌
    日起至清償日止按年息百分之五計算之利息。（二）原告願供擔保，請准宣告假
    執行。
二、被告就其有過失並致原告受有左側脛腓股骨骨幹粉碎性骨折、下嘴唇裂傷、面部
    、右前臂及腹部多處擦傷等傷害一節並不爭執，僅辯稱：原告請求之金額過高，
    且其並無能力賠償等語。並聲明：原告之訴駁回。
三、按因故意或過失，不法侵害他人之權利者，負損害賠償責任；不法侵害他人之身
    體或健康者，對於被害人因此喪失或減少勞動能力或增加生活上之需要時，應負
    損害賠償責任；不法侵害他人之身體、健康、名譽或自由者，被害人雖非財產上
    之損害，亦得請求賠償相當之金額，民法第一百八十四條第一項前段、第一百九
    十三條第一項、第一百九十五條第一項前段分別定有明文。查本件被告因過失致
    原告受有前揭傷害，已如前述，揆諸前開法條所示，被告自應賠償原告財產及非
    財產上之損害。茲就原告請求之損害分述之：
（一）醫療費用八萬五千三百七十一元：
      按依保險法第一百三十五條準用第一百零三條規定，傷害保險之保險人固不得
      代位行使被保險人對於加害人之損害賠償請求權，惟全民健康保險法第八十二
      條規定：「保險對象因汽車交通事故，經本保險提供醫療給付者，本保險之保
      險人得向強制汽車責任保險之保險人代位請求該項給付。」全民健康保險法為
      保險法之特別法，依特別法優於普通法之原則，全民健康保險法第八十二條應
      優先於保險法第一百三十五條、第一百零三條之規定而為適用。從而全民健康
      保險之被保險人因汽車交通事故，經全民健康保險提供醫療給付者，全民健康
      保險之保險人自得向強制汽車責任保險之保險人代位請求該項給付。而依強制
      汽車責任保險法第三十條規定，於該範圍內，加害人或強制汽車責任保險之被
      保險人之損害賠償責任即因而解免，全民健康保險被保險人對於加害人之損害
      賠償請求權亦因而喪失。本件原告主張其受有醫療費用八萬五千三百七十一元
      之損害等情，固據其提出醫療費用收據數紙為證（參本院九十一年度交附民字
      第一一一號卷第六至二一頁）。惟觀諸前開醫療費用收據，其中原告實際支付
      之醫療費用為四萬二千零二十元，中央健康保險局則代為支付四萬七千三百五
      十一元。又原告既因參加全民健康保險而獲得醫療保險給付，揆諸上開說明，
      原告原得請求被告給付之醫療費用四萬七千五百二十一元已獲醫療保險給付部
      分之權利，已因全民健康保險法第八十二條之規定而移轉予全民健康保險之保
      險人，原告自不得再予行使。至原告實際支付之醫療費用四萬二千零二十元部
      分，亦經強制汽車責任保險之保險人新光產物股份有限公司（下稱新光產險公
      司）賠付四萬三千零三十五元，有新光產險公司九十三年四月二十一日（九三
      ）新產客服發字第0174號函及其附件在卷可稽（參本院卷第二八至三七頁）。
      因此，原告就此部分之損害賠償請求權亦因強制汽車責任保險法第三十條之規
      定而喪失。職故，原告請求被告賠償醫療費用之損害八萬五千三百七十一元，
      即屬無據。
（二）拐扙費用五百五十元及機車毀損費用二萬六千三百七十元：此部分被告不爭執
      。
（三）工作損失九十萬元：原告主張因系爭車禍事故致其長達十八個月無法工作而受
      有九十萬元之損害一節，雖據其提出台北市立萬芳醫院診斷證明書一紙為證（
      參本院九十一年度交附民字第一一一號卷第五頁）。惟該診斷證明書並未敘明
      原告無法工作之時間長達多久，故尚難證明原告確實長達十八個月無法工作。
      又本院依職權函詢國防大學國防醫學院三軍總醫院（下稱三軍總醫院）關於原
      告因系爭車禍事故致無法工作之時間，經其函覆之結果為：「二、查林員九十
      年八月二十八日車禍，因左脛骨腓骨節段性骨折，於其他醫院就診醫療，因位
      置不正，於九十年十月十一日至本院重新手術植入鋼釘及自體植骨術。三、依
      病歷記載，於九十一年九月二十三日骨折處已癒合，此時已可恢復其工作」（
      參本院卷第三八頁）。因此，被告因系爭車禍事故無法工作之時間應為三百九
      十三天。又原告並未提出其每月工作收入之證明，故其請求被告應賠償每月減
      少之工作損失五萬元，尚乏依據。而依原告提出之勞工保險局九十二年二月二
      十四日保給傷字第09260174680號函觀之（參本院卷第二十、二一頁），原告
      之平均投保薪資為每日六百四十元，是依此標準計算之結果，原告就此部分之
      損害為二十五萬一千五百二十元（640×393＝251520），經扣除勞工保險局業
      已給付之二十萬六千四百六十四元（參前開函文），原告可請求被告賠償之金
      額為四萬五千零五十六元。
（四）精神慰撫金二十萬元：按慰藉金之多寡，應斟酌雙方之身分、地位、資力與加
      害之程度及其他各種情形核定相當之數額。其金額是否相當，自應依實際加害
      情形與被害人所受之痛苦及雙方之身分、地位、經濟狀況等關係決定之。查本
      件原告因被告之過失行為致受有前揭傷害，於臺北市立萬芳醫院住院十天接受
      手術治療後，復因位置不正而於九十年十月十一日再至三軍總醫院重新手術植
      入鋼釘及自體植骨術，迄九十一年九月二十三日骨折處方癒合，有台北市立萬
      芳醫院五十三年五月二十日萬院醫字第九三○六二七號函及三軍總醫院九十三
      年五月十日集逵字第0930010126號函附卷足憑（參本院卷第三八、四十頁），
      是原告之肉體、精神自受有痛苦。本院審酌原告之受傷情形及原告為國中畢業
      ，現開設機車行，有兩個小孩，一個在當兵，一個在唸大學，並有一間房屋，
      暨被告為國中肄業，現服刑中，並無任何小孩，亦無任何不動產等情（參本院
      第四七頁），認原告請求精神慰撫金二十萬元尚屬適當公允。
四、綜上所述，本件因被告之過失致原告受有前揭傷害，並致原告受有損害二十七萬
    一千九百七十六元（550＋26370＋45056＋200000＝271976）。從而，原告依民
    法第一百八十四條第一項前段、第一百九十三條第一項、第一百九十五條第一項
    前段規定請求被告給付二十七萬一千九百七十六元及自起訴狀繕本送達之翌日即
    九十二年七月三十一日起至清償日止按年息百分之五計算之利息，即有理由，應
    予准許。逾此部分之請求，即無依據，應予駁回。
五、假執行之宣告：
    本判決所命給付之金額未逾五十萬元，依民事訴訟法第三百八十九條第一項第五
    款規定，應依職權宣告假執行。至原告就敗訴部分所為假執行之聲請，因訴之駁
    回而失所依據，不予准許。
六、訴訟費用負擔之依據：民事訴訟法第七十九條。
中　　　華　　　民　　　國　　九十三　　年　　　七　　　月　　　七　　　日
                                  民事第五庭法官 林秀圓
右為正本係照原本作成
如對本判決上訴，須於判決送達後廿日內向本院提出上訴狀
中　　　華　　　民　　　國　　九十三　　年　　　七　　　月　　　九　　　日
                                          書記官 林蓮女
